臺灣士林地方法院刑事判決　　　　　　 100年度交易字第15號
公　訴　人　臺灣士林地方法院檢察署檢察官
被　　　告　周伯翰
上列被告因過失傷害案件，經檢察官提起公訴（100 年度偵字第
469 號），本院判決如下：
    主  文
周伯翰無罪。
    理  由
一、公訴意旨略以：被告周伯翰於民國99年9 月4 日16時30分許
    ，騎乘車牌號碼2GD-999 號重型機車，沿臺北市士林區○○
    ○路○ 段由南往北方向行駛至該路段176 號前，於超越前方
    楊順凱所騎乘之車牌號碼790-CXK 號（起訴書誤植為379-CX
    K ）重型機車時，原應保持行車安全間隔距離，並注意前後
    左右有無往來車輛，隨時採取必要之安全措施，防止意外發
    生，而依當時天候晴、日間自然光線、柏油路面乾燥、無缺
    陷、無障礙物、視距良好，並無不能注意之情形，適楊順凱
    騎乘車牌號碼790-CXK 號重型機車沿同路段同向車道行駛在
    前，周伯翰自楊順凱右側超車時，因未保持適當行車安全間
    隔距離，不慎擦撞楊順凱之機車右側把手，致楊順凱失衡翻
    覆倒地，因而受有右小腿皮膚表層磨損、右足背皮膚表層磨
    損、右腕皮膚表層磨損、右手多處皮膚表層磨損、右足跟瘀
    腫等傷害，因認被告涉犯刑法第284 條第1 項前段之過失傷
    害罪嫌。
二、按犯罪事實應依證據認定之，無證據不得認定犯罪事實，又
    不能證明被告犯罪者，應諭知無罪之判決，刑事訴訟法第15
    4 條第2 項、第301 條第1 項分別定有明文。次按事實之認
    定，應憑證據，如未能發現相當證據，或證據不足以證明，
    自不能以推測或擬制之方法，以為裁判之基礎，業據最高法
    院40年臺上字第86號判例闡釋甚明。再按認定事實所憑之證
    據，雖不以直接證據為限，間接證據亦包括在內，然而無論
    直接或間接證據，其為訴訟上之證明，須於通常一般之人均
    不致於有所懷疑，而得確信其為真實之程度者，始得據為有
    罪之認定，倘其證明尚未達到此一程度，而有合理之懷疑存
    在時，致事實審法院無從為有罪之確信，即應為無罪之判決
    ，亦有最高法院76年臺上字第4986號判例可資參照。
三、公訴人認被告涉有上開罪嫌，無非係以被告於警詢及偵查中
    之供述、證人即告訴人楊順凱於警詢及偵查中之指述、臺北
    市立聯合醫院驗傷診斷書、道路交通事故現場圖、道路交通
    調查報告表(一)、(二)、現場相片10張、臺北市車輛行車事故鑑
    定委員會鑑定意見書等，為其主要論據。訊據被告固坦認有
    於上開時間騎乘車牌號碼2GD-999 號重型機車，沿臺北市士
    林區○○○路○ 段南往北方向行駛，於聽聞左後方有聲響，
    回頭見楊順凱所騎乘之機車翻覆倒地後，未加理會而駛離，
    惟堅決否認有何過失傷害犯行，辯稱：伊係在延平北路4 段
    附近從告訴人左後方超車，行駛至延平北路5 段176 號一帶
    時，均係保持在告訴人之右前方，嗣後伊聽聞左後方有聲響
    ，回頭看見告訴人翻車倒在地上，因伊並未與告訴人發生擦
    撞，想說事不關己，便右轉往加油站方向騎去等語。
四、經查：
    (一)被告與告訴人於前開時間，分別騎乘前開機車，同向行駛
      於臺北市○○○路○ 段上，至該路段176 號處時，告訴人
      所騎乘之機車失衡翻覆，人車倒地，告訴人因而受有右小
      腿皮膚表層磨損、右足背皮膚表層磨損、右腕皮膚表層磨
      損、右手多處皮膚表層磨損、右足跟瘀腫之傷勢等情，有
      臺北市立聯合醫院診斷證明書1 紙、道路交通事故現場圖
      、道路交通事故調查報告表(一)、(二)各1 份在卷可稽（見99
      年度他字第3678號卷第4 頁、第24頁、第27頁至第28頁）
      ，是前開事實，堪以認定。
    (二)關於告訴人騎乘機車，行經前開地點失衡倒地之原因，告
      訴人雖指稱係因被告從伊右側超車時，未保持行車安全間
      隔，不慎擦撞伊機車右側把手，致伊失衡翻覆倒地，惟查
      ：告訴人於99年11月17日警詢筆錄中指稱：當時對方是由
      伊右方超車，當他超越伊時，伊感覺對方有擦撞伊，然後
      伊就人車倒地，伊不知道何處遭對方碰撞到等語（見上開
      他字卷第20頁）；嗣於100 年1 月19日偵訊時指稱：被告
      本來在伊的左後方，很急的往伊右前方超車過去，就擦撞
      到伊的右把手，伊的機車就失衡打滑出去等語（見100 年
      度偵字第469 號卷第7 頁至第8 頁）；復於本院審理時結
      證稱：當時前面有一輛計程車，伊看照後鏡被告是在伊左
      後方，後來被告又繞到右側準備超車，當時在伊前方有計
      程車，被告撞到伊右側把手就急速往前騎等語（見本院交
      易字卷第36頁），惟告訴人於99年9 月4 日發生交通事故
      後，於交通事故談話紀錄表中指稱：當時伊沿延平北路第
      2 車道南向北直行至肇事處，對造重機車2GD-999 和伊同
      向同車道在伊右前方直行，慢慢向伊車右側靠來，對造以
      其左車身和伊右前車頭撞，致伊倒地而肇事，肇事後對造
      逕自向北駛離、對造先是從伊左後側向前超，才會變成在
      伊右前方位置和伊碰撞等語（見上開他字卷第26之1 頁）
      ；另於同日製作之道路交通事故現場圖現場處理摘要中記
      載：B 車（即告訴人）稱第2 車道向北直行時，A 車（即
      被告）和其同向同車道，先是從其左側超車，後來到B 車
      行向的右前方，A 車再慢慢向直行中B 車右車側駛近，A
      車左車身和其右前車頭撞而肇事等情（見上開他字卷第24
      頁）。經核前開告訴人之指訴，其先於99年9 月4 日交通
      事故發生後，為警製作談話紀錄表、交通事故現場圖等文
      件資料時，指稱被告係先從其左側超車，行駛到其右前方
      後，被告之左車身才擦撞伊車右車頭等語，惟後於99年11
      月17日警詢筆錄中改稱：「不知何處遭被告撞擊」，嗣後
      於偵訊及本院審理時復稱：被告係先行駛在伊車左後方，
      後繞到伊車右後方從伊車右側超車，被告超車時擦撞伊車
      右側把手，伊才失衡翻覆等語，顯見告訴人於事故發生後
      、警詢、偵訊及本院審理時，就本件交通事故發生之經過
      ，告訴人指述前後有間，並不一致，其證言顯有瑕疵，誠
      難率爾採信。公訴人雖稱告訴人所為之談話紀錄表內容，
      係於事故發生後所為，告訴人當時之心理尚未平復，故無
      法完整敘述案發狀況，惟細觀該談話紀錄表及事故現場圖
      摘要內容，告訴人已明確指稱「被告係從其左側超車後來
      到伊車右前方」、「被告之左車身和其右前車頭撞而肇事
      」、「對造是在伊左側向前超，才會造成在伊右前方位置
      和伊碰撞」等語，告訴人當時就案發過程、細節描述鉅細
      靡遺，完整流暢，無何混沌模糊之處，應係告訴人詳細理
      解問題並思考過後而為之敘述，且該談話紀錄表、現場圖
      示之製作時間，為事故發生後即製作，告訴人就事故過程
      之記憶應當較為鮮明深刻，是告訴人於案發後所為之數次
      指述供詞矛盾，互核不一，本院實難據以認定被告確有從
      告訴人右側超車，進而不慎擦撞告訴人之機車右側把手之
      事實。再參以被告就本件案發經過，於警詢中供稱：伊係
      在延平北路4 段附近，從告訴人的左後方超車，行駛到延
      平北路5 段176 號一帶時，伊都是保持在告訴人的右前方
      ，伊堅持並無跟告訴人發生擦撞等語（見上開他字卷第16
      頁至第17頁）；復於偵訊時供稱：伊超越告訴人的地點在
      延平北路4 段，高速公路下，因為告訴人當時被車擋到，
      伊自其左後方超車，與告訴人跌倒的地點不同等語（見上
      開偵字卷第9 頁）；另於本院審理時供稱：在快要到消防
      隊之前的高速公路橋下就已超越告訴人機車，超越後伊就
      回歸原來線道（外車道）向前行駛。伊在延平北路4 、5
      段處已經超越告訴人機車，行駛在其右前方。伊快要到行
      駛至葫東街口前，有聽到左後方有聲音，伊自然反應回頭
      看一下，發現告訴人跌倒，至於他如何跌倒，伊並不清楚
      等語（見本院交易字卷第44頁至第45頁）。經核被告之前
      開供述，從警詢至本院審理時之陳述皆始終如一，並無歧
      異。
    (三)被告所騎乘之上開機車，其車身左側雖有一新刮痕，而為
      在場處理之員警認為可能為此次碰撞所產生之刮痕等情，
      有現場照片、道路交通事故補充資料表各1 紙在卷（見上
      開他字卷第25頁、第36頁），惟細觀現場照片可知，該刮
      痕係在被告機車之左側車身，為員警測量後距地面高度僅
      為55公分，核與告訴人之機車把手高度明顯不同，且參酌
      告訴人於本院審理時結證稱：警察叫伊找出被告左側車身
      哪裡有碰撞痕跡，被告車輛上面痕跡是警察指給伊看的，
      警察說能找出來的就是這個比較新，警察問伊是不是這個
      。伊當時右邊都受傷，只知道被告撞到伊把手，伊無法指
      出被告車輛是哪裡撞到伊車右把手等語（見本院交易字卷
      第38頁），顯見告訴人及員警並無法明確界定該刮痕即為
      本次事故所留之痕跡，僅係因該刮痕痕跡較新，即推測為
      本次事故所致，是僅憑該新刮痕尚難認定係被告之機車擦
      撞告訴人機車之右側把手所留，亦難確定該刮痕即為本件
      事故所致，無從依據該刮痕即率爾推論被告有碰撞告訴人
      之車輛。
    (四)卷附之臺北市車輛行車事故鑑定委員會鑑定意見書內容表
      示「是以推論，周君騎乘普通重型機車、楊君騎乘普通重
      型機車均有『涉嫌未保持行車安全間隔』之情事為本事故
      肇事原因」（見上開偵字卷第14頁），公訴檢察官據以認
      定被告即有違規之過失，然該鑑定意見書亦表示「推析事
      故當時周君重機車行駛在楊君重機車右前側，且雙方係在
      同向併行狀況下似因未能相互保持適當之行車安全間隔，
      致相觸及」，可知該鑑定意見書之判斷基礎，並未採取被
      告騎乘機車從告訴人之右側超車進而擦撞告訴人之事實，
      而該鑑定意書所認定之告訴人與被告騎乘之機車未能相互
      保持適當之行車安全間隔，與告訴人之指述情節不符，亦
      缺乏卷內事證支持，是該鑑定意見，本院誠難採信。
    (五)告訴人雖指稱被告早已承認犯罪事實，否則何必通知保險
      公司前來洽談理賠事宜等情，業據被告於本院審理時辯稱
      ：伊有跟來的員警表示與伊無關，係員警堅持伊幫忙釐清
      事情經過，後來員警有給伊等雙方交通事故三聯單，伊有
      詢問過保險公司，保險公司告知強制險是無過失責任理賠
      ，所以伊當下想每年都這樣繳保險費，不要浪費，不如申
      請理賠幫助告訴人等語（見本院交易字卷第45頁），衡情
      當事人於遇糾紛之際，多尋求以裁判以外之方式（如和解
      ）解決紛爭，其動機原因不一，或有可能係出於息事寧人
      ，儘早脫離紛爭糾葛，或有鑑於華人之文化社會中「和為
      貴，訟則凶」之觀念，更有懼於訴訟進行中之勞費、心理
      壓力等付出均難以計算，企圖進行和解協調或以他法達解
      決紛爭之目的，而無究己身是否真有為此犯行，此乃人之
      常情，本件被告自始即極力表態未有碰撞告訴人，且其所
      持辯駁始終如一，尚無從僅因被告替告訴人申請理賠事宜
      ，即推論被告涉犯本案。
五、綜上所述，檢察官所舉證據不足以證明被告有何過失傷害之
    犯行，此外，本院復查無其他積極證據足資證明被告確有公
    訴人所指上開犯行，本件不能證明被告犯罪，揆諸首揭法條
    及判例意旨，爰為被告無罪之諭知。
據上論斷，應依刑事訴訟法第301 條第1 項之規定，判決如主文
。
本案經檢察官顏珮珊到庭執行職務。
中    華    民    國   100    年    7     月    29    日
                  刑事第八庭法  官  高雅敏
以上正本證明與原本無異。
如不服本判決應於收受判決後10日內向本院提出上訴書狀，並應
敘述具體理由；其未敘述上訴理由者，應於上訴期間屆滿後20日
內向本院補提理由書（均須按他造當事人之人數附繕本）「切勿
逕送上級法院」。
                            書記官  陳映羽
中    華    民    國   100    年    8     月    1     日